【裁判字號】    97,易,141
【裁判日期】    970229
【裁判案由】    毒品危害防制條例
【裁判全文】
臺灣士林地方法院刑事判決               97年度易字第141號
聲  請  人  臺灣士林地方法院檢察署檢察官
被      告  甲○○
                    （現於臺灣台北監獄執行中）
上列被告因毒品危害防制條例案件，經檢察官提起公訴（96年度
毒偵字第2770號），被告為有罪之陳述，本院裁定改行簡式審判
程序，並判決如下：
    主  文
甲○○施用第二級毒品，累犯，處有期徒刑拾月，減為有期徒刑
伍月，如易科罰金以新臺幣壹仟元折算壹日。
    事  實
一、甲○○前因施用第2 級毒品安非他命案件，經依本院90 年
    度毒聲字第25號裁定送臺灣士林看守所附設勒戒處所觀察、
    勒戒後，認無繼續施用毒品之傾向，由臺灣士林地方法院檢
    察署檢察官於民國90年1 月31日以90年度毒偵字第121 號為
    不起訴處分確定，並於同日釋放出所；復於94年間因施用第
    2 級毒品安非他命案件，經本院於95年6 月30日以95年度簡
    字第41號判決處有期徒刑3 月，如易科罰金以銀元300 元折
    算1 日，並於95年7 月20日確定，嗣於95年10月20日易科罰
    金執行完畢。詎仍不知悔改，復基於施用第2 級毒品之犯意
    ，於96年3 月2 日某時，在台北市○○區○○街2段380巷2
    號其住處，以玻璃球燒烤方式施用第2 級毒品安非他命1次
    ，嗣於同日下午4 時30分許，因毒品案件遭通緝，在其前開
    住處前為警緝獲，並經警採集尿液送驗結果，呈安非他命類
    陽性反應。
二、案經臺北市政府警察局內湖分局報請臺灣士林地方法院檢察
    署檢察署檢察官偵查起訴。
    理  由
一、本件被告甲○○所犯非死刑、無期徒刑、最輕本刑為3 年以
    上有期徒刑之罪，或高等法院管轄第一審之案件，被告於本
    院準備程序進行中，就被訴事實為有罪之陳述，經告以簡式
    審判程序之旨，並聽取檢察官、被告之意見後，本院裁定由
    受命法官獨任進行簡式審判程序，是本件之證據調查，依刑
    事訴訟法第273 條之2 規定，不受同法第159 條第1 項、第
    161 條之2 、第161 條之3 、第163 條之1 及第164 條至第
    170 條規定之限制，合先敘明。
二、上揭事實，業據被告甲○○於本院審理時坦承不諱，且被告
    為警查獲後所採集之尿液，經送請台灣尖端先進生技醫藥股
    份有限公司以「氣相層析質譜儀法」確認檢驗之結果，呈甲
    基安非他命陽性反應，此有台灣尖端先進生技醫藥股份有限
    公司出具之96年3 月15日濫用藥物檢驗報告1 紙附卷可稽，
    是被告前開自白，核與事實相符，應可採信。
三、按毒品危害防制條例係於92年7 月9 日修正公布，自93年1
    月9 日起施行。修正後已刪除2 犯及3 犯之規定，一改修法
    前繁雜之處遇程序，僅將施用毒品者簡化區分為初犯、再犯
    ，並認施用毒品者係屬病患性犯人，以觀察、勒戒戒除其身
    癮，並以強制戒治去除其心癮。經觀察、勒戒或強制戒治執
    行完畢釋放後，若係5 年後再犯該條例第10條施用毒品罪者
    ，與同條例第20條第1 項、第2 項關於「初犯」之處理方式
    相同，檢察官應先聲請法院裁定令被告入勒戒處所觀察、勒
    戒，並視有無繼續施用毒品傾向，決定應予釋放、為不起訴
    之處分，或應聲請法院裁定令入勒戒處所強制戒治；若係5
    年內「再犯」同條例第10條施用毒品罪者，依同條例第23條
    第2 項規定，檢察官則應依法追訴。觀諸該條例第20條第3
    項之修正理由：「觀察、勒戒或強制戒治5 年後再犯者，顯
    見前所實施之觀察、勒戒或強制戒治已足以遮斷其施用毒品
    之癮，為期自新及協助其戒除毒癮，對此5 年後再犯者，爰
    明定仍適用初犯之規定，先經觀察、勒戒、強制戒治之程序
    。」及同條例第23條第2 項之修正理由：「為配合簡化施用
    毒品犯之刑事處遇程序，並鑑於經觀察、勒戒或強制戒治執
    行完畢釋放後5年 內再犯者，其再犯率甚高，原據以實施之
    觀察、勒戒及強制戒治既已無法收其實效，自應施以刑事處
    遇。」顯然如施用毒品者係前經觀察、勒戒或強制戒治等治
    療程序執行完畢5 年後，始再施用毒品之「初犯」，因前所
    執行之觀察、勒戒或強制戒治已足收戒除毒癮之效，自應重
    新執行觀察、勒戒或強制戒治等治療程序，並於治療程序執
    行完畢後，由檢察官為不起訴處分，毋庸對之追訴處罰；反
    之，在「再犯」之情形，因其先前所為治療程序顯未能收戒
    斷毒癮之效，且考量施用毒品者之再犯率偏高，乃簡化其刑
    事處遇程序，而逕予追訴處罰，不再施以治療程序。參酌上
    開立法理由，修正毒品危害防制條例就施用毒品者，祇於「
    初犯」及「5 年後再犯」二種情形，有其追訴條件之限制，
    即須於初犯經觀察、勒戒或強制戒治釋放後，5 年內均無施
    用毒品之行為，始能認其前所實施之觀察、勒戒或強制戒治
    已足遮斷毒癮，而得於5 年後再犯時，再予適用初犯之規定
    ，重行觀察、勒戒等程序。倘5 年內已經再犯，被依法追訴
    處罰，縱其第3 次以後施用毒品之時間在初犯釋放5 年以後
    ，即與「5 年後再犯」之情形有別，且因已於「5 年內再犯
    」，顯見其再犯率甚高，原實施觀察、勒戒或強制戒治，已
    無法收其實效，而無5 年戒斷期之存在，自無再經觀察、勒
    戒及強制戒治之必要，應由檢察官逕行起訴，始符新法修正
    之本旨（最高法院95年度台非字第59號判決參照）。查本件
    被告前因施用第2 級毒品安非他命案件，經依本院90年度毒
    聲字第25號裁定送臺灣士林看守所附設勒戒處所觀察、勒戒
    後，認無繼續施用毒品之傾向，由臺灣士林地方法院檢察署
    檢察官於90年1 月31日以90年度毒偵字第12 1號為不起訴處
    分確定，並於同日釋放出所；復於94年間因施用第2 級毒品
    安非他命案件，經本院於95年6 月30日以95年度簡字第41號
    判決處有期徒刑3 月，如易科罰金以銀元300 元折算1 日，
    並於同年7 月20日確定，嗣於同年10月20日易科罰金執行完
    畢，有上開判決書、起訴書及臺灣高等法院被告前案紀錄表
    各1 份在卷可稽。是本件被告施用第2 級毒品安非他命之時
    間雖在初犯釋放5 年以後，然被告於5 年內另因施用第2級
    毒品安非他命，業經本院以95年度簡字第41號判決有罪確定
    ，依上揭說明，本件既無再經觀察、勒戒及強制戒治之必要
    ，且經檢察官提起公訴，本院自應予審理。
四、按安非他命為毒品危害防制條例第2 條第2 項第2 款所稱之
    第2 級毒品，故核被告所為，係犯毒品危害防制條例第10
    條第2 項之施用第2 級毒品罪。其施用前後之持有第2 級毒
    品安非他命進而施用，持有毒品之行為為施用毒品之當然手
    段，不另論以持有毒品罪。又被告有如事實欄所載之犯罪科
    刑及執行情形，有臺灣高等法院被告前案紀錄表1 份在卷可
    按，其於受有期徒刑之執行完畢後，5 年以內故意再犯本件
    有期徒刑以上之罪，依刑法第47條第1 項之規定，構成累犯
    ，並加重其刑。爰審酌被告前已因施用毒品令入勒戒處所觀
    察勒戒，並經判刑執行，猶不能斷絕毒癮而一再施用，顯見
    其自制力薄弱，惟其施用毒品僅屬自殘行為，對於他人之法
    益尚無直接之侵害，及其犯後於本院審理時坦承犯行，態度
    尚稱良好等一切情狀，量處如主文所示之刑，以資懲儆。又
    被告上開犯行，犯罪時間係在96年4 月24日以前，其所犯之
    罪，符合中華民國96年罪犯減刑條例有關減刑之規定，爰依
    該條例第2 條第1 項第3 款之規定減其刑期二分之一。被告
    所犯為最重本刑5 年以下有期徒刑以下刑之罪，依中華民國
    96年罪犯減刑條例規定減為6 月以下有期徒刑，爰依該條例
    第9 條之規定諭知易科罰金之折算標準。
據上論斷，應依刑事訴訟法第281 條之1 、第273 條之1 第1 項
、第299 條第1 項前段，毒品危害防制條例第10條第2 項，刑法
第11條前段、第47條第1 項、第41條第1 項前段，中華民國96年
罪犯減刑條例第2 條第1 項第3 款、第7 條、第9 條，判決如主
文。
本案經檢察官高俊申到庭執行職務。
中    華    民    國    97    年    2     月    29    日
                  刑事第二庭法  官  王俊雄
以上正本證明與原本無異。
如不服本判決，應於收受送達後10日內向本院提出上訴書狀，其
未敘述上訴之理由者並得於提起上訴後20日內向本院補提理由書
（均須按他造當事人之人數附繕本）。
                            書記官  柳瑞宗
中    華    民    國    97    年    2     月    29    日
附錄本判決論罪科刑依據之法條：
毒品危害防制條例第10條
施用第一級毒品者，處 6 月以上 5 年以下有期徒刑。
施用第二級毒品者，處 3 年以下有期徒刑。


司法院資訊處製作；財團法人民間司法改革基金會備份。
